臺灣高等法院刑事判決　　　　　　　　96年度上訴字第4397號
上　訴　人
即　被　告　甲○○
上列上訴人因違反毒品危害防制條例案件，不服臺灣板橋地方法
院96年度訴字第1968號，中華民國96年8月31日第一審判決（起
訴案號：臺灣板橋地方法院檢察署96年度毒偵字第2916號），提
起上訴，本院判決如下：
    主  文
原判決撤銷。
甲○○施用第一級毒品，累犯，處有期徒刑壹年貳月，減為有期
徒刑柒月；又施用第二級毒品，累犯，處有期徒刑拾月，減為有
期徒刑伍月，扣案第二級毒品甲基安非他命沒收銷燬之，上開外
包裝壹個沒收。應執行有期徒刑拾壹月，扣案第二級毒品甲基安
非他命沒收銷燬之，上開外包裝壹個沒收。
    事  實
一、甲○○前於民國91年間因施用毒品案件，經臺灣板橋地方院
    以91年度毒聲字第2847號裁定觀察、勒戒，因認無繼續施用
    傾向，於91年9月16日執行完畢出所。復於93年間因施用毒
    品案件，經臺灣板橋地方法院以93年度訴字第826號判處應
    執行有期徒刑1年4月，於94年12月16日縮刑期滿執行完畢；
    嗣於95年間復因施用毒品案件，經臺灣板橋地方法院以95年
    度訴字第3409號判處應執行有期徒刑1年2月，仍不知悔改，
    明知海洛因、甲基安非他命分別係毒品危害防制條例第2條
    第2項第1、2款所定之第一級及第二級毒品，依法均不得施
    用、持有，竟於上開觀察、勒戒執行完畢後5年內，基於施
    用第一級毒品海洛因及施用第二級毒品甲基安非他命之犯意
    ，於96年2月3日18時許，在臺北縣板橋市○○路與綠堤街交
    岔口之廢棄工寮內，以注射針筒施打之方式施用海洛因1次
    ，及於96年2月1日某時，在臺北縣板橋市○○路81巷20號3
    樓住處，以吸食器燒烤煙霧之方式施用甲基安非他命1次。
    經警於96年2月3日晚間19時30分許，在臺北縣板橋市○○路
    與綠堤街交岔口之廢棄工寮內查獲，並扣得其所有供施用剩
    餘之甲基安非他命殘渣袋1個。嗣為警採驗尿液結果呈嗎啡
    及安非他命陽性反應，而悉上情。
二、案經臺北縣政府警察局海山分局報告臺灣板橋地方法院檢察
    署檢察官偵查起訴，經原審法院依簡式審判程序審判。
    理  由
一、上訴人即被告甲○○未於本院到庭，惟上開事實，業據其前
    坦承不諱，並有甲基安非他命殘渣袋1個扣案可資佐證。而
    被告經警於96年2月3日晚間20時50分許採尿送驗結果（檢體
    編號：0000000000-0號），呈嗎啡及安非他命、甲基安非他
    命陽性反應，有姓名編號對照表（見第1293號偵查卷第21頁
    ）及臺灣檢驗科技股份有限公司濫用藥物尿液檢驗報告在卷
    可查（見第2916號偵查卷第8頁）。又被告於該日為警查獲
    時，經扣得含有安非他命成分之殘渣袋1個，有扣案物品照
    片及扣案物品目錄表各1紙在卷可佐（見第1293號偵查卷第1
    5、23頁），足認被告自白與事實相符。事證明確，被告犯
    行堪以認定。
二、被告前因施用毒品，經臺灣板橋地方法院以91年度毒聲字第
    2847號裁定送觀察、勒戒，嗣因認無繼續施用傾向，而於91
    年9月16日執行完畢出所等情，有本院被告前案紀錄表及刑
    案查註紀錄表在卷可稽。被告於上開觀察勒戒執行完畢後，
    5 年內再為本件犯行，應依法論科。
三、被告所犯施用第二級毒品犯行部分，起訴書及原判決雖載為
    安非他命。惟安非他命、甲基安非他命固同屬安非他命類之
    中樞神經興奮劑，且俗名通常互為混用，惟二者究係不同之
    第二級毒品，並以甲基安非他命目前國內濫用最為嚴重。而
    施用甲基安非他命之代謝最先是去N-甲基（N-demethylatio
    n）形成安非他命，而施用甲基安非他命後，在正常尿液PH
    值情況下，24小時內，有43%服用劑量以甲基安非他命原態
    排出；另施用安非他命後24小時內，有30%以安非他命原態
    排出，20%經去氨基作用及氧化作用形成苯甲酸，2%經反應
    形成Norephedrine（參照行政院衛生署出版「物質濫用」、
    「常見濫用藥物檢驗方法彙編」所載）。而施用安非他命後
    ，其尿液不致檢出甲基安非他命陽性反應，施用甲基安非他
    命後，其尿液可檢出甲基安非他命和其代謝物安非他命成分
    ，有行政院衛生署管制藥品管理局93年11月2日管檢字第093
    0010499號函可參。是尿液經檢驗出甲基安非他命陽性，係
    被告施用甲基安非他命後以甲基安非他命原態排出者；而檢
    驗出安非他命陽性部分，乃施用甲基安非他命、安非他命均
    可檢驗出安非他命陽性反應。則由本件被告尿液經檢驗結果
    ，呈甲基安非他命陽性反應，足以認定被告係施用甲基安非
    他命，而非安非他命。是起訴書及原判決關此部分記載為安
    非他命，容有未洽。
四、按海洛因屬毒品危害防制條例第2條第2項第1款所列之第一
    級毒品，而甲基安非他命屬同項第2款所列之第二級毒品。
    核被告所為，係犯毒品危害防制條例第10條第1項之施用第
    一級毒品罪及同條例第10條第2項之施用第二級毒品罪。其
    持有海洛因及甲基安非他命之低度行為，為施用之高度行為
    所吸收，不另論罪。又被告所犯上開施用第一級毒品海洛因
    及施用第二級毒品甲基安非他命等罪，犯意各別、行為互殊
    ，應予分論併罰。又被告於93年間因施用毒品案件，經臺灣
    板橋地方法院以93年度訴字第826號判處應執行有期徒刑1年
    4月，於94年12月16日縮刑期滿執行完畢，有本院被告前案
    紀錄表在卷可查。被告於上開有期徒刑執行完畢後5年內再
    故意犯本件均有期徒刑以上之罪，為累犯，均應依刑法第47
    條第1項之規定加重其刑。
五、原審認被告所犯罪證明確，固非無見。惟查：被告所施用之
    第二級毒品係甲基安非他命，而非安非他命，原判決之認定
    已有未合。又被告所犯二罪應予分論併罰，依中華民國96
    年罪犯減刑條例第10條第1項之規定，應於減刑後，適用刑
    法第51條定其應執行之刑。原判決於據上論斷欄，漏未引用
    刑法第51條第5款及中華民國96年罪犯減刑條例第10條第1項
    之規定，亦有未洽。被告上訴，以其坦承犯行，並深知悔悟
    ，請求從輕量刑，惟原審斟酌一切情狀，所處刑度並無過重
    之情形，被告所提上訴雖無理由，惟原判決既有可議，自應
    由本院予以撤銷改判。爰審酌被告前已有施用毒品紀錄，又
    為本件犯行，顯見意志力薄弱，並考量施用毒品乃自戕行為
    ，所生危害非鉅，及被告坦承施用毒品犯行之犯後態度等一
    切情狀，分別量處主文所示之刑。又被告本件犯行在96 年4
    月24日以前，與中華民國96年罪犯減刑條例第2條第1項第3
    款之規定相符，合於減刑條件，應依法減其宣告刑，並定應
    執行刑。至扣案之甲基安非他命殘渣，應依毒品危害防制條
    例第18條第1項前段之規定宣告沒收銷燬之，上開毒品之外
    包裝1個，為被告所有，供犯罪所用之物，依刑法第38 條第
    1項第2款之規定宣告沒收。
六、被告經合法傳喚，無正當理由不到庭，爰不待其陳述，逕行
    判決。
據上論斷，依刑事訴訟法第369條第1項前段、第371條、第364條
、第299條第1項前段、毒品危害防制條例第10條第1項、第2項、
第18條第1項前段、刑法第11條、第47條第1項、第51條第5款、
第38條第1項第2款、中華民國96年罪犯減刑條例第2條第1項第3
款、第7條、第10條第1項，判決如主文。
本案經檢察官郭弘佑到庭執行職務。
中　　華　　民　　國　　96　　年　　10　　月　　19　　日
 　　　　　       刑事第二庭審判長法　官　呂丹玉
                                  法　官　林恆吉
                                  法　官　王詠寰
以上正本證明與原本無異。
如不服本判決，應於收受送達後十日內向本院提出上訴書狀，其
未敘述上訴之理由者並得於提起上訴後十日內向本院補提理由書
（均須按他造當事人之人數附繕本）。
                                  書記官  駱麗君
中　　華　　民　　國　　96　　年　　10　　月　　19　　日
附錄：本案論罪科刑法條全文
毒品危害防制條例第10條
施用第一級毒品者，處 6 月以上 5 年以下有期徒刑。
施用第二級毒品者，處 3 年以下有期徒刑。
